臺灣高等法院刑事判決　　　　　　　 96年度交上易字第103號
上　訴　人
即　被　告　乙○○
上列被告因過失傷害案件，不服臺灣板橋地方法院95年度交易字
第398號，中華民國96年1月30日第一審判決（起訴案號：臺灣板
橋地方法院檢察署95年度偵字第1365號），提起上訴，本院判決
如下：
    主  文
原判決撤銷。
乙○○犯過失傷害罪，處有期徒刑貳月，如易科罰金以玖佰元折
算壹日。
    事  實
一、乙○○於民國93年11月8 日中午12時46分許，騎乘車號KB7-
    963 號重型機車，行經臺北縣中和市○○路363 巷與板南路
    、中正路（由新店往新莊方向）交岔路口時，欲左轉中正路
    （由新莊往新店方向）行駛，本應注意汽車行駛至交岔路口
    時，轉彎車應讓直行車先行，又汽車行駛時，應注意車前狀
    況，隨時採取必要之安全措施，而依當時之情況，並無不能
    注意之情事，竟疏未注意，即貿然左轉搶道行駛，適有甲○
    ○騎乘車號AB2-167 號重型機車，沿中正路由新莊往新店方
    向行駛，駛至與新民街94巷交岔路口時，行至該巷口前機車
    待轉區○○○段式左轉直行往板南路方向行駛，待新民街94
    巷行車方向號誌變換為綠燈後，即起步直行穿越中正路往板
    南路行駛，惟其穿越中正路駛至半途中正路之分向分隔島時
    ，閃避不及，即遭乙○○貿然左轉疾行駛至之機車，擦撞其
    機車車頭左側，致其機車向右偏轉駛至中正路（由新莊往新
    店方向）內線車道倒在分隔島旁，甲○○人車倒地，因此受
    有雙側左腸薦骨挫傷、左膝平面創傷、右足踝（起訴書誤載
    為「左足踝」）韌帶拉傷等傷害。
二、案經甲○○訴由臺灣板橋地方法院檢察署檢察官偵查起訴。
    理  由
一、訊據上訴人即被告乙○○對上開事實坦承不諱，核與告訴人
    甲○○證述之情節相符，並有告訴人提出之肇事現場簡圖，
    及警方於車禍發生後至現場調查所繪製之道路交通事故現場
    圖暨肇事現場照片附卷可參。按汽車行駛至交岔路口，轉彎
    車應讓直行車先行；又汽車行駛時，駕駛人應注意車前狀況
    ，並隨時採取必要之安全措施，95年6月30日修正前之道路
    交通安全規則第102條第1項第6款、第94條第2項均定有明文
    ，由於被告機車左轉時，未注意車前狀況，採取必要之安全
    措施，禮讓告訴人直行之機車先行，即貿然急於左轉，因而
    肇事，而被告考領有駕駛執照，熟知上開規定，其於上揭時
    地騎乘機車，應注意能注意而不注意上開規定，以致肇事，
    被告之行為自有過失，而告訴人亦因被告過失肇事致受有上
    揭傷害，亦有新莊市新仁醫院、板橋中興醫院出具之診斷證
    明書各1紙附卷可稽，據此足見，被告過失行為與告訴人之
    傷害間復具有相當因果關係，被告上開自白與事實相符，堪
    以採信。本件事證明確，被告上開犯行，堪以認定，應予論
    罪科刑。
二、被告駕駛機車，因過失致發生本件車禍，使告訴人受有上開
    傷勢，核其所為，係犯刑法第284條第1項之過失傷害罪。被
    告犯罪後，刑法第284條第1項過失傷害罪之法定刑，已因中
    華民國刑法施行法增定第1之1條「中華民國94年1月7日刑法
    修正施行後，刑法分則編所定罰金之貨幣單位為新臺幣。」
    、「94年1月7日刑法修正時，刑法分則編未修正之條文定有
    罰金者，自94年1月7日刑法修正施行後，就其所定數額提高
    為30倍。但72年6月26日至94年1月7日新增或修正之條文，
    就其所定數額提高為3倍。」，而有變更；又刑法第41條易
    科罰金規定亦於95年1月7日修正，並自95年7月1日施行，依
    新法第2條第1項規定，比較刑法修正前後規定結果，修正後
    之刑法相關規定均未較修正前規定有利於被告，是本件被告
    之上開過失傷害罪犯行，應適用修正前刑法第284條第1項及
    第41條之規定。另被告雖於85年間因違反麻醉藥品管理條例
    案件，經台灣嘉義地方法院判處應執行有期徒刑5年6月確定
    ，於93年4月20日執行完畢，此有本院被告前案紀錄表附卷
    可參，被告5年內再犯本件有期徒刑以上之罪，惟被告行為
    後，刑法第47條第1項累犯之規定，業已修正為「五年以內
    『故意』再犯有期徒刑以上之罪者，為累犯，加重本刑至二
    分之一」，限制以故意再犯者為限，方成立累犯，過失再犯
    者不適用，經新舊法比較結果，修正後之累犯規定，顯較有
    利於被告，是本件被告上開過失傷害犯行，應適用新法規定
    ，不論以累犯加重其刑，附此敘明。
三、原審以被告事證明確，予以論罪科刑，固非無見，惟如前述
    被告之上開犯行，應適用修正前刑法第284條第1項及第41條
    之規定，然原判決卻依修正後刑法第284條第1項及第41條之
    規定，難謂適法，尚有未洽；又被告犯後已於96年5月10日
    與告訴人達成和解，願賠償告訴人新台幣55000元，此有被
    告提出之原審法院板橋簡易庭96年度板小調字第602號調解
    筆錄影本附卷可稽，原審未及審酌，亦有未洽。被告上訴指
    摘原判決，認原審量刑過重，請求撤銷原判決，為有理由，
    自應由本院將原判決撤銷，另為適法之諭知。爰審酌被告本
    件過失之程度、對告訴人所生之危害、犯罪後已與告訴人和
    解等一切情狀，量處如主文第2項所示之刑，並依修正前刑
    法第41條第1項前段規定，諭知易科罰金之折算標準，以資
    懲儆。
據上論斷，應依刑事訴訟法第369條第1項前段、第364條、第299
條第1項前段，刑法第2條第1項前段，修正前刑法第284條第1項
、第41條第1項前段，修正前罰金罰鍰提高標準條例第1條前段、
第2條，判決如主文。
本案經檢察官田炳麟到庭執行職務。
中　　華　　民　　國　　96　　年　　7 　　月　　6 　　日
　　　　　　　　　刑事第十庭審判長法　官  陳博志
　　　　　　　　　　　　　　　　  法　官  李春地
　　　　　　　　　　　　　　　　  法　官  黃俊明
以上正本證明與原本無異。
不得上訴。
                                  書記官  廖婷璇
中　　華　　民　　國　　96　　年　　7 　　月　　6 　　日
附錄：本案論罪科刑法條全文
中華民國刑法第284條第1項（過失傷害罪）
因過失傷害人者，處6月以下有期徒刑、拘役或5百元以下罰金，
致重傷者，處1年以下有期徒刑、拘役或5百元以下罰金。
